【裁判字號】    98,台上,7071
【裁判日期】    981126
【裁判案由】    違反槍砲彈藥刀械管制條例
【裁判全文】
最高法院刑事判決            九十八年度台上字第七０七一號
上  訴  人  乙○○
選任辯護人  周威君律師
上  訴  人  甲○○
上列上訴人等因違反槍砲彈藥刀械管制條例案件，不服台灣高等
法院中華民國九十六年九月二十八日第二審判決（九十六年度上
訴字第一三九一號，起訴案號：台灣桃園地方法院檢察署九十四
年度偵續字第五六號），提起上訴，本院判決如下：
    主  文
原判決關於乙○○部分撤銷，發回台灣高等法院。
其他上訴駁回。
    理  由
一、撤銷發回部分：
本件原判決認定上訴人乙○○有其事實欄所載之犯行，而撤銷第
一審諭知乙○○無罪之判決，改判論處乙○○共同未經許可，製
造其他可發射金屬或子彈具有殺傷力之改造手槍罪刑，固非無見
。
惟查：(一)、科刑之判決書，須將認定之犯罪事實詳記於事實欄，
然後於理由內逐一說明其憑以認定之證據，以使事實與理由兩相
一致，方為合法。倘事實欄已有敘及，而理由內未加說明，為理
由不備；如事實認定與理由說明，不相一致，或判決理由之記載
前後齟齬，即屬理由矛盾，其判決當然違背法令。(1)依原判決理
由欄之記載，先說明證人邱錦洋（經判處罪刑確定）於警詢之陳
述，為被告以外之人於審判外之陳述，屬傳聞證據，乙○○並爭
執其證據能力，而該警詢陳述，尚非為證明本件犯罪事實之存否
所必要者，與刑事訴訟法第一百五十九條之二或第一百五十九條
之三所定情形不相符合，復查無其他得例外取得證據能力之法律
依據，依同法第一百五十九條第一項規定，應認不具證據能力（
見原判決第二頁壹）；繼謂採納邱錦洋於警詢之陳述為論載乙○
○共同犯罪之部分依據（見原判決第三頁倒數第十一行以下），
其採證之論斷前後齟齬，有證據上理由矛盾之違法。(2)原判決事
實欄認定乙○○與同案被告甲○○（因上訴本院未敘述上訴理由
而駁回其上訴，詳後述）基於製造可發射子彈具有殺傷力之改造
手槍之犯意聯絡及行為分擔，於民國九十三年八月二十一日，由
乙○○提供所持有仿WALTHER廠PPK/S型半自動手槍之改造手槍一
支，交付甲○○利用工具改造完成為可發射子彈具有殺傷力之改
造手槍，而論處乙○○共同未經許可，製造其他可發射金屬或子
彈具有殺傷力之改造手槍罪刑等情。但就乙○○如何與甲○○就
製造槍枝，有犯意之聯絡及行為分擔，於理由內未說明其所憑之
論據及認定之理由，遽謂渠等彼此間有製造槍枝之犯意聯絡及行
為分擔，論以共同正犯（見原判決第六頁第二、三行），亦有理
由不備之違法。(二)、證據之證明力雖由法院自由判斷，然證據本
身如對於待證事實不足供為證明之資料，而事實審法院仍採為判
決基礎，其自由判斷之職權行使，自與採證法則有違。原判決以
卷附通訊監察譯文，載有「帶槍、管子、彈、火藥、底火、射不
出去、退彈退不出來」及「歹鐵仔（壞鐵）」等內容，認定係討
論槍彈改造之對話，而執為乙○○犯罪之證據之一（見原判決第
五頁第十八行以下）。惟稽之所載卷附相關通訊監察譯文，其對
話之時間或為九十三年八月二十一日前之「九十三年八月十六日
、十七日」，或係乙○○與「鍾武桓」、「阿隆」、「某男」間
之對話，其中有關「歹鐵仔」之內容，則係「許詩育」與「某男
」間之對話（見第一七九八四號偵查卷第六三、六五、六六、六
七、六九、七一頁），原判決如何依憑上揭內容即認定所指涉者
即為本案查扣之改造槍枝？上揭對話究與乙○○本案之犯行有如
何之關連性？原判決均未詳細勾稽，明白說明，逕採為論斷乙○
○犯罪之證據，其採證認事職權之行使，難謂適合。(三)、有罪之
判決，其所載事實、理由與所宣告之主文，必須互相一致，否則
即有理由矛盾之違法。原判決理由欄說明有關罰金易服勞役部分
，應適用修正後刑法第四十二條之規定為其折算標準（見原判決
第六頁第十三至十五行），惟主文欄竟仍依修正前刑法第四十二
條規定，諭知「罰金如易服勞役，以銀元佰元即新台幣玖佰元
」為折算標準，有判決理由與主文之記載相互齟齬之違誤。以上
或為乙○○上訴意旨所指摘，或為本院得依職權調查之事項，應
認原判決關於該部分有撤銷發回更審之原因。
二、駁回部分：
按第三審上訴書狀，應敘述上訴之理由，其未敘述者，得於提起
上訴後十日內補提理由書於原審法院，已逾上述期間，而於第三
審法院未判決前仍未提出上訴理由書狀者，第三審法院應以判決
駁回之，刑事訴訟法第三百八十二條第一項、第三百九十五條後
段規定甚明。本件上訴人甲○○不服原審判決，於九十六年十月
十七日提起上訴，並未敘述理由，迄今逾期已久，於本院判決前
仍未提出，其上訴自非合法，應予駁回。
據上論結，應依刑事訴訟法第三百九十五條後段、第三百九十七
條、第四百零一條，判決如主文。
中    華    民    國  九十八  年   十一   月  二十六  日
                      最高法院刑事第十一庭
                          審判長法官  石  木  欽
                                法官  洪  佳  濱
                                法官  韓  金  秀
                                法官  段  景  榕
                                法官  周  煙  平
      本件正本證明與原本無異
                                      書  記  官
中    華    民    國  九十八  年   十二   月    一    日
                                                      K


司法院資訊處製作；財團法人民間司法改革基金會備份。
